【裁判字號】    98,交聲,163
【裁判日期】    980224
【裁判案由】    聲明異議
【裁判全文】
臺灣彰化地方法院交通事件裁定         98年度交聲字第163號
原處分機關  交通部公路總局臺中區監理所彰化監理站
即移送機關
異  議  人  甲○○
即受處分人
上列異議人即受處分人因違反道路交通管理處罰條例案件，對於
交通部公路總局臺中區監理所彰化監理站民國98年2 月2 日所為
之處分（原處分案號：彰監四字第裁64—Z7B009185 號），聲明
異議，本院裁定如下：
    主  文
異議駁回。
    理  由
一、原處分意旨略以：異議人即受處分人甲○○於民國98年1 月
    10日上午10時47分許，駕駛其所有之車牌號碼PL-1788 號自
    小客車，行經國道三號南下方向202.7 公里處，因「行駛高
    速公路未依規定變換車道（由快官加速車道跨駛槽化線進入
    主線車道）」之違規事實，經內政部警政署國道公路警察局
    第七警察隊以公警局交字第Z7B009185 號舉發違反道路交通
    管理事件通知單依法舉發，並於98年2 月2 日以彰監四字第
    裁64-Z7B009185號裁決書，裁處罰鍰新臺幣（下同）3000元
    並記違規點數1 點，於法應無不合等語。
二、聲明異議意旨略以：異議人確有於上揭時間駕駛汽車行經違
    規地點並為警攔停，但伊並沒有違規，爰依法聲明異議，請
    求撤銷原處分等語。
三、按汽車行駛於高速公路或設站管制之道路，而不遵管制之規
    定者，處汽車駕駛人3000元以上6000元以下罰鍰；汽車駕駛
    人有道路交通管理處罰條例第33條情形者，除依原條款處罰
    鍰外，並予記違規點數1 點；汽車行駛高速公路，其車道之
    使用，除因交通事故及道路施工依臨時或可移動標誌指示或
    公路警察指揮外，應依設置之交通標誌、標線或號誌之規定
    。槽化線，用以引導車輛駕駛人循指示之路線行駛，並禁止
    跨越；劃設於交岔路口、立體交岔之匝道口或其他特殊地點
    ；違反高速公路交通管制規則之規定，依道路交通管理處罰
    條例或其他有關法令之規定處罰，道路交通管理處罰條例第
    33條第1 項、第63條第1 項第1 款、高速公路交通管制規則
    第8 條、第29條、道路交通標誌標線號誌設置規則第171 條
    分別定有明文。核其規範目的，乃以槽化線之設置，係使併
    流交通有較長之路段與時間，徐徐匯入交流，以免阻斷主線
    之交通，亦避免高速公路高速行駛下，突然插入車輛，致使
    後方來車閃避不及，易生交通事故，是以禁止跨越，亦即禁
    止變換車道。
四、經查：
    （一）本件異議人甲○○於前開時間，駕駛前開自小客車，
          行經國道三號南下方向202.7 公里處，因「行駛高速
          公路未依規定變換車道（由快官加速車道跨駛槽化線
          進入主線車道）」之違規，為內政部警政署國道公路
          警察局第七警察隊依道路交通管理處罰條例第33條第
          1 項第4 款之規定，掣單舉發其違規行為，並經原處
          分機關於98年2 月2 日以彰監四字第裁64-Z7B009185
          號裁決書裁處之事實，有上開舉發違反道路交通管理
          事件通知單及交通部公路總局臺中區監理所彰化監理
          站違反道路交通管理事件裁決書各1 紙在卷可稽。
    （二）本件異議人對於其於上揭時間，駕駛汽車行經違規地
          點等情固不爭執，惟矢口否認有何違規行為。經查，
          證人即本件舉發員警邱俊富於本院審理時具結證稱：
          「伊當日係與另一名同事田德誠警員駕駛警車在國道
          三號南下方向203.1 公里外側路肩處執行取締勤務，
          渠等看見一輛自小客車從快官加速車道跨越槽化線進
          入主線車道，伊與同事即開車尾隨在該自小客車後方
          ，以車攔車之方式將之攔停舉發」等語（見本院98年
          2 月19日訊問筆錄）。矧證人邱俊富僅係執勤員警，
          其與異議人間不僅未有任何嫌隙，係毫不相識之人，
          且其當時值勤之位置係在匝道口前方路段，依當時天
          候晴、日間自然光線，證人當可清楚辨識後方加速車
          道之車輛動態，又證人於目睹異議人駕車跨越槽化線
          之違規情事後，旋即駕車尾隨並當場攔停舉發，當無
          誤認違規車輛之可能；況證人執行公務本身受行政懲
          處責任之監督，到庭具結作證更以刑罰擔保其真實性
          ，殊無甘冒行政懲處及刑法偽證罪責任，而刻意誣陷
          異議人之理，其證言殊堪採信。本件舉發經過係員警
          目睹違規情事後隨即開車尾隨，並當場攔停，業如前
          述，違規車輛目標特定明確，佐以證人庭呈之舉發違
          規光碟錄音檔中，異議人於為警攔停後，先稱係為超
          越前方砂石車所以才跨越槽化線，後又改稱係尾隨砂
          石車並未超越槽化線，並要求舉發員警提出證據未果
          後，拒絕簽收該舉發通知單乙情，復與卷附內政部警
          政署國道公路警察局公警局交字第Z7B009185 號舉發
          違反道路交通管理事件通知單之記載相合，益徵該異
          議人確有該交通違規行為無訛，其前揭所辯顯係事後
          卸責之詞，無足採信。
    （三）按汽車自交流道、服務區或休息站進入主線車道時，
          應遵守交通標誌、標線、號誌指示行駛，並先利用右
          側加速車道逐漸增加車速，判明交通情況確達安全距
          離，方得駛入主線車道，為上揭高速公路及快速公路
          交通管制規則第7 條所明定；又槽化線，用以引導車
          輛駕駛人循指示之路線行駛，並禁止跨越；劃設於交
          岔路口、立體交岔之匝道口或其他特殊地點，道路交
          通標誌標線號誌設置規則第171 條第1 項亦有明文。
          是快速公路於各入出口匝道均劃有槽化線，核其規範
          目的，乃以槽化線之設置藉以區○○道○○道之往來
          車流，並使併流交通有較長之路段與時間，徐徐匯入
          交流，以免阻斷主線之交通，亦避免高速公路或快速
          公路高速行駛下，突然插入車輛，致使後方來車閃避
          不及，或避免駕駛人因相互爭道而發生壅塞情形，是
          以禁止駕駛人任意跨越行駛，以免發生危險，此亦為
          一般行駛於快速公路之汽車駕駛人所當知。依一般符
          合交通規則之駕駛行為，駕駛人如欲由匝道駛入主線
          車道，本應由匝道逐漸增加車速，並隨匝道之車流循
          序緩行入主線車道，方為適法。異議人竟捨此不為，
          而由匝道行駛至槽化線中間即直接切入主線車道之車
          流中，因而跨越該槽化線，顯然未遵守上述道路交通
          安全規則有關變換車道，跨越槽化線行駛之違規行為
          。異議人上開所辯，顯係卸責之詞，不足採信。
    （四）末按違反交通管理處罰條例案件之審理，除重在發見
          實體真實並保障行為人權益，亦在維護交通秩序，確
          保交通安全，而交通違規案件，對行為人違規事實之
          舉證，雖應由為裁罰行為之行政機關負舉證責任，惟
          交通違規案件有其即時性與急迫性，從而關於證明違
          規事實之證據，應視具體案件認定，考量到交通案件
          之特性及行政資源之有限性，主管機關對於所有違規
          之案件，並無法皆以拍照之方式予以舉證，另主管機
          關對於具體案件中，基於交通秩序維護及行政效率之
          考量，並非必以拍照之方式搜證舉發，亦得以攔檢、
          錄影或其他方式為違規舉發，尚難逕認未附有違規照
          片之舉發為不合法，附此敘明。
    （五）綜上所述，本件異議人於上揭時、地之違規行為事證
          明確，異議人亦無提出任何對其有利之證據供本院參
          酌，其空言否認違規之情，自不足採，原處分機關依
          道路交通管理處罰條例第33條第1 項第4 款、第63條
          第1 項，裁處罰鍰3000元，並記違規點數1 點，核無
          違誤，本件聲明異議人之異議為無理由，應予駁回。
據上論斷，應依道路交通案件處理辦法第19條，裁定如主文。
中    華    民    國    98    年    2     月    24    日
                  交通法庭法  官  胡宜如
以上正本證明與原本無異。
如不服本裁定，應於裁定送達後五日內向本院提出抗告狀 (須附
繕本 )。
中    華    民    國    98    年    2     月    24    日
                          書記官  林淑文


司法院資訊處製作；財團法人民間司法改革基金會備份。
